臺灣高雄地方法院民事判決　　　　　　 99年度簡上字第407號
上　訴　人　賴陳翠英即呈昕企業社
訴訟代理人　柯尊仁律師
被　上訴人　周裕東
上列當事人間第三人異議之訴事件，上訴人對於民國99年8 月31
日本院99年度雄簡字第946 號第一審簡易判決提起上訴，本院於
民國100年3 月24日言詞辯論終結，判決如下：
    主      文
原判決關於駁回上訴人後開第二項之訴部分，及訴訟費用（除確
定部分外）之裁判，均廢棄。
本院九十九年度司執字第八六七七號給付貨款強制執行事件，就
上訴人所有如附表所示編號一至三、五至七之動產所為之強制執
行程序，應予撤銷。
第一（除確定部分外）、二審訴訟費用由被上訴人負擔。
    事實及理由
一、上訴人主張：被上訴人對訴外人義正輪胎有限公司（下稱義
    正公司）有給付票款之債權，而向本院民事執行處（下稱執
    行法院）聲請強制執行，經執行法院以99年度司執字第8677
    號執行事件（下稱系爭執行事件）受理在案，並於民國99年
    3 月17日至高雄市三民區○○○路217 號查封如附表所示之
    動產。然義正公司於97年10月6 日因營運虧損而暫停營業，
    迄99年10月29日辦理解散，伊於97、98年間曾代義正公司清
    償訴外人紘綸輪胎股份有限公司（下稱紘綸公司）債務新臺
    幣（下同）1,524,148 元，義正公司因此將附表編號1 至3
    、5 至7 之動產（下稱系爭動產）讓與伊；附表編號4 、8
    至17之動產則為伊所購買。系爭執行事件查封上開動產，顯
    有違誤。爰依強制執行法第15條之規定，提起本訴。並聲明
    ：系爭執行事件就附表所示動產，所為之強制執行程序應予
    撤銷。
二、被上訴人則以：上訴人與義正公司、紘綸公司營業所均設在
    同一處所，且負責人為同一家人，僅經營名稱不同，而經營
    僱用之人均相同，實為同一事業等語，資為抗辯。
三、原審認上訴人就附表編號4 、8 至17之動產部分有所有權，
    而為上訴人勝訴之判決；就系爭動產部分無所有權，而為上
    訴人敗訴之判決。上訴人就敗訴部分提起上訴，除引用原審
    之主張及陳述外，並陳稱：系爭動產，於查封時係放置在上
    訴人高雄市三民區○○○路217 號之營業處所供營業使用，
    均為其所占有中，應推定為其所有；被上訴人主張係義正公
    司所有，應為舉證等語置辯。並於本院聲明：（一）原判決
    不利於上訴人部分廢棄；（二）上開廢棄部分，關於系爭執
    行事件，就上訴人所有系爭動產所為之強制執行程序，應予
    撤銷。被上訴人則聲明：上訴駁回（被上訴人就其敗訴部分
    ，即關於附表編號4 、8 至17動產之判決部分，未提起上訴
    ，此部分已確定）。
四、兩造不爭執事項如下：
（一）義正公司積欠被上訴人到期日為98年1 月1 日之支票票款
      共40萬元，業經本院以98年度雄簡字第2992號判決義正公
      司應給付被上訴人40萬元及自98年2 月20日起至清償日止
      按週年利率5 ％計算之利息確定。
（二）義正公司已於99年10月29日解散，有高雄市政府高市府經
      二字公字第09900708090 號函在卷可參（見本院卷第45頁
      ）。
（三）上訴人與義正公司之營業處所均位於高雄市三民區○○○
      路217號；系爭動產均在同址查封。
四、本件爭點為：
（一）系爭動產，是否為上訴人所有？
（二）上訴人依強制執行法第15條規定，請求撤銷系爭執行事件
      就系爭動產所為執行程序，有無理由？
五、本院判斷：
（一）系爭動產，是否為上訴人所有？
 （1）按當事人主張有利於己之事實者，就其事實有舉證之責任
      ；當事人主張之事實，經他造自認者，無庸舉證。民事訴
      訟法第277 條前段、第279 條第1 項分別定有明文。放置
      債務人住宅之動產，屬債務人所有，乃社會事實之常態，
      第三人所有之動產放置債務人住宅，為社會事實之變態，
      因之，第三人主張放置債務人住宅之動產為其所有，自應
      由第三人負舉證之責（最高法院70年度台上字第3358號判
      決意旨參照）；債務人如自認動產係自第三人受讓取得者
      ，自應就受讓之事實為舉證。上訴人固主張：系爭動產在
      其營業場所查封，應推定為其所有等語，惟上訴人就系爭
      動產原屬義正公司所有之事實，業為自認。按之上開說明
      ，被上訴人就此事實，原無需為舉證；上訴人則應就自義
      正公司受讓取得系爭動產之事實為舉證。
 （2）經查，紘綸公司為上訴人之上游廠商，營業處所係設於高
      雄市○○區○○路302 號5 樓，法定代理人為陳益添等情
      ，有紘綸公司99年8 月2 日紘綸會字第001 號函及郵政信
      封等件為憑（見原審卷第39至40頁），與上訴人及義正公
      司之營業處所並非同址，參以上訴人之法定代理人為賴陳
      翠英、義正公司之法定代理人為賴岳德，與紘綸公司之法
      定代理人並不相同，難認被上訴人指稱紘綸公司亦屬同一
      家族經營云云為可採。再者，據紘綸公司前開99年8 月2
      日紘綸會字第001 號函表示，上訴人確曾代義正公司償還
      對於紘綸公司之債務1,524,148 元，並交付面額共1,524,
      148 元之支票18張予紘綸公司，並有臺灣銀行高雄加工出
      口區分行99年7 月27日高加營字第0990002114號函及所附
      已兌領之18張支票影本在卷可稽（見原審卷第37、39-1、
      42至60頁），足認上訴人確曾代義正公司償還對紘綸公司
      之債務。而系爭動產價值未逾50萬元，為兩造所不爭執，
      其價值遠低於上訴人代償之金額，又義正公司自97年10月
      6 日起即暫停營業，有財政部高雄市國稅局三民稽徵所97
      年10月9 日高財字國稅三營業字第0973005675號函、財政
      部高雄市國稅局三民分局98年10月16日財高國稅三營業字
      第0983006154號函在卷可稽（見原審卷第9 至10頁），且
      亦已於99年10月29日解散，業據兩造所不爭。是亦堪認義
      正公司顯然無繼續營業之情，系爭處所復無供義正公司營
      業之跡象，則上訴人主張系爭動產業經抵償其代償之債權
      ，應足採信。被上訴人僅空言表示上訴人與義正公司之法
      定代理人為母子關係，惟無法舉證證明上開動產轉讓不實
      ，亦未能舉證上訴人係為義正公司占有系爭動產。從而，
      揆諸首揭規定及說明，上訴人既已盡舉證責任，被上訴人
      則無法提出證據以實其說，自應由被上訴人承受不能舉證
      之不利益，故被上訴人所言系爭動產仍屬義正公司所有之
      主張，洵無足採。
（二）上訴人依強制執行法第15條規定，請求撤銷系爭執行事件
      就如系爭動產所為執行程序，有無理由？
      按第三人就執行標的物有足以排除強制執行之權利者，得
      於強制執行程序終結前，向執行法院對債權人提起異議之
      訴，強制執行法第15條定有明文。經查，被上訴人不能證
      明義正公司仍保有系爭動產之所有權，業經本院審認如前
      ，則依前開規定，上訴人具備足以排除系爭執行事件就系
      爭動產所為強制執行之權利，其請求撤銷上開強制執行程
      序，即屬有據。
六、綜上所述，上訴人依強制執行法第15條規定，請求撤銷系爭
    執行事件對如附表所示動產所為強制執行程序，係有理由，
    應予准許，原審未及深究，就系爭動產部分，遽為上訴人敗
    訴之判決，容有未洽，上訴意旨指摘原判決此部分違誤，求
    為廢棄改判，為有理由。爰廢棄原審關於系爭動產部分之判
    決，併改判如主文第2 項所示。
據上論結，本件上訴為有理由，依民事訴訟法第436 條之1 第3
項、第463條、第450 條、第78條，判決如主文。
中    華    民    國   100    年    4     月     7    日
                  民事第一庭  審判長法  官  謝肅珍
                                    法  官  譚德周
                                    法  官  林岳葳
正本係照原本作成。
本判決不得上訴。
中    華    民    國   100    年    4     月     8    日
                                    書記官  簡文清
┌────────────────────────────┐
│附表：                               99年度簡上字第407號│
├──┬───────────┬──┬──────────┤
│編號│動產名稱/規格         │數量│系爭執行扣押清單項次│
├──┼───────────┼──┼──────────┤
│001 │雷射電腦定位儀器      │1部 │      （1）         │
├──┼───────────┼──┼──────────┤
│002 │昇降機                │1台 │      （2）         │
├──┼───────────┼──┼──────────┤
│003 │高純度氮氣機          │1台 │      （3）         │
├──┼───────────┼──┼──────────┤
│004 │機油10×40            │22瓶│      （4）         │
│    │     5×50            │16瓶│                    │
├──┼───────────┼──┼──────────┤
│005 │工具箱檯              │1座 │      （5）         │
├──┼───────────┼──┼──────────┤
│006 │拆輪胎機              │1台 │      （6）         │
├──┼───────────┼──┼──────────┤
│007 │雷射電腦定位儀器      │1部 │      （7）         │
│    │CMA99-HH              │    │                    │
├──┼───────────┼──┼──────────┤
│008 │固特異輪胎195/160/R142│2條 │      （8）         │
├──┼───────────┼──┼──────────┤
│009 │固特異輪胎175/50/HR15 │4條 │      （9）         │
├──┼───────────┼──┼──────────┤
│010 │固特異輪胎195/160/R15 │2條 │      （10）        │
├──┼───────────┼──┼──────────┤
│011 │固特異輪胎215/70/HR16 │2條 │      （11）        │
├──┼───────────┼──┼──────────┤
│012 │固特異輪胎205/65/R15  │2條 │      （12）        │
├──┼───────────┼──┼──────────┤
│013 │固特異輪胎195/65/VR15 │2條 │      （13）        │
├──┼───────────┼──┼──────────┤
│014 │固特異輪胎195/60/R15  │2條 │      （14）        │
├──┼───────────┼──┼──────────┤
│015 │固特異輪胎195/55/VR15 │2條 │      （15）        │
├──┼───────────┼──┼──────────┤
│016 │DORO185/60/R14        │2條 │      （16）        │
├──┼───────────┼──┼──────────┤
│017 │固特異輪胎185/60/HR14 │2條 │      （17）        │
└──┴───────────┴──┴──────────┘